【裁判字號】    96,簡上,386
【裁判日期】    970729
【裁判案由】    清償借款
【裁判全文】
臺灣臺北地方法院民事判決             96年度簡上字第386號
上  訴  人  丙○○
訴訟代理人  甲○○
被上訴人    遠東國際商業銀行股份有限公司
法定代理人  丁○○
訴訟代理人  戊○○
                      號1樓
            庚○○
            己○○
            乙○○
上列當事人間清償債務事件，上訴人對於中華民國96年6月6日本
院新店簡易庭95年度店簡字第820號第一審判決提起上訴，本院
於民國97年7月25日言詞辯論終結，判決如下：
    主  文
上訴駁回。
第二審訴訟費用新台幣壹仟玖佰玖拾伍元由上訴人負擔。
    事實及理由
壹、程序方面：被上訴人於民國97年6月27日法定代理人變更為
    丁○○，業經其具狀聲明承受訴訟，並提出公司變更登記事
    項表一份附卷可稽（本院卷第107至110頁），核無不合，應
    予准許。
貳、實體方面：
一、被上訴人主張：
(一)、上訴人向山基電信股份有限公司（下稱山基公司）購買3G省
    錢專案，由山基公司之經辦人員協助上訴人向伊申請小額信
    用分期貸款，伊僅為資金融通之提供，並於94年9月1日撥款
    予山基公司，從小額信用貸款申請書內容觀之，並無代理之
    形式，簽約過程均由上訴人親自以自己名義直接與伊訂立契
    約，並由其親自於申請書上簽名，山基公司亦未表明代理伊
    之名義與上訴人訂立消費借貸契約，是上訴人主張雙方代理
    云云，於法無據，尚難採信。
(二)、上訴人於94年8月22日向伊申請小額信用貸款，借款新台幣
    （下同）14萬5,776元，約定借款期限24個月，以每1個月為
    1期，自94年9月1日起共分24期攤還，若有逾期，依契約第6
    條約定，按每日利息萬分之五（即18.25％）計算違約金；
    倘上訴人不按月攤還，依契約第7條約定，伊得不經催告即
    行終止本契約，追償所有未到期之貸款債務及違約金。詎上
    訴人繳納3期分期款後，屆期不為清償，迭經伊催討無效，
    依上開契約約定全部債務視為到期。上訴人迄今尚積欠伊貸
    款餘額12萬7,554元及前述之違約金未清償，爰依兩造間消
    費借貸契約之法律關係，求為判命上訴人應給付12萬7,554
    元及自95年1月26日起至清償日止，按年息18.25％計算之違
    約金等語。
(三)、上訴人與伊之間屬資金往來之消費借貸契約，依民法第474
    條所指之消費借貸意義為：「當事人一方移轉金錢或其他代
    替物之所有權於他方，而約定他方以種類、品質、數量相同
    之物返還之契約。」而上訴人與山基公司間之關係屬買賣契
    約，其目的在於交付貨物及清償價金，而伊直接對山基公司
    支付貨物之價金，使對價關係及資金關係之債務因而獲得清
    償，僅係因伊依上訴人於貸款申請書之申請人聲明所指示同
    意伊將借款金額撥入指定受款戶，此借貸契約業因上訴人簽
    定借貸契約，而伊依其指定撥款而完成此要物形式，係屬兩
    造合意之意思表示，此契約成立應屬無疑。
(四)、上訴人辯稱簽訂系爭貸款契約係因受詐欺而為之，故屬無效
    云云。惟伊係立於資金貸款者之銀行地位與上訴人締約，至
    於上訴人與山基公司間電信服務契約是否有履行實現並無關
    連性，上訴人向伊申請貸款而享有分期付款之利益，貸款之
    內容本身並無任何詐術性質，山基公司是否能穩定、持續提
    供服務，均屬上訴人與山基公司間就該電信服務契約自行評
    估，本於契約自由原則而決定是否締約。此外，上訴人並未
    舉證證明其意思表示係遭詐欺，且上訴人且就前揭信貸申請
    書、契約書上均有記載係向伊貸款字句，貸款內容本身並無
    錯誤可言，是上訴人主張撤銷意思表示，於法無據。
(五)、上訴人與山基公司間係成立電信設備服務契約關係，上訴人
    與伊間則為消費借貸契約關係，要屬不同之法律關係，基於
    契約相對性原則，山基公司停止服務，上訴人主張同時履行
    抗辯者應向山基公司為之，而不得以此對抗伊。且上訴人可
    自行選擇貸款銀行，除伊銀行辦理信用貸款外，尚可擇以現
    金支付或花旗銀行、中租、誠泰銀行辦理信貸，並非上訴人
    指稱伊銀行主動要求上訴人簽下借貸契約。
(六)、上訴人辯稱伊未盡給予契約審閱期之責，然契約之簽定，本
    應由簽署之當事人明瞭契約之權利與義務後方得簽名代表同
    意之意思表示。況小額信貸申請書之申請人聲明書中上訴人
    亦聲明：「申請人茲此聲明並確認已審閱本消費借貸契約申
    請書各條內容至少5日以上且於完全瞭解並同意各項約定後
    始簽名或蓋章」，上訴人確實於申請人聲明書簽名以表示此
    聲明為上訴人本人所同意且無違聲明之意思，何以今日又以
    伊未給予借款人審閱期為由而主張契約無效？契約既需親簽
    ，簽約之當事人理應瞭解權利與義務後方得簽署，不應以未
    詳閱契約為由主張契約無效。
(七)、上訴人援引消費者保護法第12條稱伊違反公平、誠信原則，
    然依上訴人所提出答辯狀之附件得知，上訴人與山基公司之
    間為多層次傳銷事業之經營，上訴人與山基公司間除購貨之
    外，尚有多層次傳銷營利之實。上訴人可透過推廣、計劃組
    織介紹他人參加而獲得佣金、獎金或其他經濟利益，故上訴
    人與山基公司之間尚有多層次傳銷關係，並非消費者保護法
    所規範，應以公平交易法規範，公平交易法第8條規範多層
    次傳銷事業之參加者應給付一定代價後以取得推廣、銷售商
    品或勞務及介紹他人參加之權利。而給付一定代價謂指：「
    給付金錢、購買商品、提供勞務或負擔債務」，而上訴人與
    山基公司確實存有多層次傳銷之經營者與參加者之關係，故
    上訴人理應瞭解所付出之代價為取得參加此傳銷事業組織之
    行為，上訴人亦已依約繳納3期分期款，揆諸前開說明，上
    訴人即難執事後山基公司之服務停止即指摘與伊訂立之消費
    借貸契約條款對其不利、顯失公平。是上訴人以消費者保護
    法指稱伊違反公平誠信原則，實無理由。
(八)、上訴人既不爭執小額信貸契約書是為上訴人本人親簽之真正
    性，顯見與伊之間合意成立消費借貸契約之法律關係，且上
    訴人應有相當之智識及社會經驗認知其向山基公司購買商品
    是由伊先代其給付申請書上之金額，日後再由其分期償還予
    伊。然今上訴人與山基公司之對價關係具有瑕疵，基於債之
    相對性原則，仍應就個別給付關係分別對各基礎關係之當事
    人為主張，不得執對價關係所生之抗辯事由，對抗資金提供
    關係之伊銀行。且上訴人於小額信貸申請書之申請人聲明書
    上亦聲明：「申請人（即上訴人）瞭解申請人與山基公司（
    下稱受款人）間之權利、義務關係或糾紛，概與貴行（即被
    上訴人）無關。貴行僅提供小額信用分期付款，並非本商品
    、服務之進口人、出賣人或經銷商，與受款人間亦無代理、
    合夥關係或提供保證，申請人如對商品服務有任何爭議，應
    洽受款人，並不得以之作為拒繳任何應付款項之抗辯。」等
    語，可知，縱山基公司於買賣契約成立後有債務不履行之情
    事，上訴人亦不得持其與山基公司間買賣契約之抗辯事由對
    抗伊，上訴人抗辯山基公司倒閉，其無需再繳付任何貸款等
    語，為無理由。
(九)、上訴人稱伊與山基公司簽有合夥協議，伊應向山基公司求償
    。然該合作協議書之內容係伊與山基公司之約定，基於契約
    相對性原則，只在伊與山基公司之間發生契約之約束力，上
    訴人自不得在兩造間之契約關係上援引該約定而對抗伊。況
    伊是否依該協議向山基公司求償，或依與上訴人間之消費借
    貸契約關係向上訴人求償，屬伊權利行使之自由。且伊與山
    基公司所簽定之協議係當借款人未清償貸款餘額，伊依法向
    借款人訴追後，債權不足清償時為避免對借款人求償無門及
    確保伊債權之行為，屬第二層債權保障之約定，並非借款人
    即可免除貸款償還義務，而此第二層之保障係伊經向債務人
    訴追而執行無實益後而設計，伊並無雙重受償之虞，亦無不
    當得利之情事。
(十)、債務承擔有免責的債務承擔與併存的債務承擔之別。山基公
    司與上訴人間之合作協議書肆之四之約定：「若因乙方（指
    山基公司）之因素而導致申請人要求終止契約或拒付剩餘之
    貸款本金時，乙方願無條件就所收取貸款之範圍，償還申請
    人在甲方（指被上訴人）所貸款之餘額。」就其文義，並沒
    有承擔債務之明示，已難確認山基公司有承擔上訴人貸款債
    務之意思。遑論山基公司與被上訴人合作協議書簽訂於94年
    2月21日，而兩造之系爭貸款契約則於同年9月22日始成立，
    山基公司當無於上訴人債務未成立前，即行承擔上訴人尚未
    發生債務之理。是縱山基公司願就其所收取貸款之範圍，清
    償申請人（即上訴人）之貸款，有承擔上訴人對被上訴人貸
    款債務之意思，亦屬併存之債務承擔，上訴人仍無免其清償
    貸款之責。
二、上訴人答辯：
(一)、被上訴人主張與伊訂有消費借貸契約，而消費借貸成立後，
    應有金錢之交付，惟被上訴人並未舉證證明交付任何款項與
    伊，若被上訴人交付予他人，則交付之金額為何？是否須經
    伊同意始生效？
(二)、被上訴人並未告知伊有契約審閱權之存在，已違反民法第92
    條規定，因此契約應屬無效。伊購買山基公司產品。當時銷
    售人員均非被上訴人信貸代表，過程中僅表明將來不滿意可
    以解約而無其他任何告知，而在伊接受山基人員提議貸款時
    ，山基人員即將貸款申請書拿出來並直接引導伊填寫，填畢
    就全收走，伊並無從為實際之審閱，被上訴人違反民法第
    148條、消費者保護法第11條之1之規定，契約應屬無效。
(三)、又分期付款契約「其它聲明事項」第1、2點約定：申請人（
    即消費者）了解申請人與山基公司間之權利義務關係或糾紛
    ，概與被上訴人無關，應由受款人即山基公司與伊自行處理
    ，伊不得因此拒付貸款之餘額，此乃違反民法第247條之1規
    定，對伊不利且顯失公平，應屬無效。
(四)、被上訴人與山基公司為合夥經營關係，由被上訴人提供山基
    公司開發產品及經營資金；而由山基公司提供產品及技術管
    理，惟伊與山基公司訂立消費性節費契約不久後，山基公司
    提供之節話功能喪失，無異係山基公司與被上訴人聯合欺騙
    ，故伊除依法解除與山基公司之契約，並撤銷詐欺所為之意
    思表示，伊自不負清償系爭債務之責。又山基公司之員工同
    時代表被上訴人、山基公司與伊簽約，違反民法第106條雙
    方代理禁止之規定。
(五)、被上訴人係因山基公司取得對伊之債權，而山基公司再將對
    伊所得請求給付之應收帳款債權讓與被上訴人，故伊自得基
    於對山基公司之抗辯事由，對抗被上訴人。被上訴人應找山
    基公司，而非伊。
(六)、被上訴人為擴大自己業務範圍，而與山基公司簽立合作契約
    ，並藉由山基公司業務以『零利率』、『分期付款』等方式
    直接交付貸款申請書予不知情之伊簽署，山基公司無異為被
    上訴人手足之延伸或為山基公司之履行輔助人，則就伊與山
    基公司所衍生之糾紛，自不得以『債之相對性』為藉口而免
    責，而應依民法第217條與有過失或第224條履行輔助人過失
    之規定負責。
(七)、又於風險不確定之情形下，風險可能產生之成本，應由能以
    最小成本預防控制風險之人承擔，關於山基公司履行對於消
    費者之契約義務，相較個別消費者而言，銀行應能以較低之
    成本控制，且銀行已獲得貸款金額之收益，則於山基公司因
    經營不善倒閉，致須對廣大消費者而非個別消費者負擔債務
    不履行之責時，被上訴人不得規避其應付之風險控管責任。
三、原審判決上訴人應給付被上訴人12萬7,554元，及自95年1月
    16日起至清償日止，按年息百分之18.25計算之違約金。上
    訴人不服提起上訴，聲明為：(一)原判決廢棄。(二)被上訴人在
    第一審之訴駁回。被上訴人則聲明：上訴駁回。
四、不爭執事項：
(一)、上訴人於94年8月22日向被上訴人申請小額信用貸款，借款
    14萬5,776元，約定借款期限24個月，以每1個月為1期，自
    94年9月1日起共分24期攤還，若有逾期，依契約第6條約定
    ，按每日利息萬分之5（即18.25％）計算違約金；上訴人倘
    不按月攤還，依契約第7條，被上訴人得不經催告即行終止
    本契約，追償所有未到期之貸款債務及違約金，有小額信用
    貸款申請書一份在卷可稽（支付命令卷、本院卷第78頁）。
(二)、上訴人已繳納3期分期款，於95年1月26日尚餘貸款餘額12萬
    7,554元，有攤還收息紀錄查詢表一紙在卷可稽（支付命令
    卷第4頁）。
五、被上訴人起訴主張上訴人向伊借款14萬5,776元，約定借款
    期限24個月，以每1個月為1期，共分24期攤還本息，若有逾
    期，則利息按年息18.25％計算，依契約上訴人倘不按月攤
    還本息，被上訴人得不經催告即行終止本契約，追償全部本
    息及違約金。本件上訴人迄今尚積欠伊貸款餘額12萬7,554
    元及自95年1月16日起至清償日止，按年息18.2 5％計算之
    違約金，拒不清償等事實，業據被上訴人提出信用貸款申請
    書暨約定書、收入傳票、被上訴人存摺往來名細分戶帳、上
    訴人貸放款撥款明細表、被上訴人與山基公司合作協議書各
    1件為證（原審卷第44頁至51頁、本院卷第78至81頁），上
    訴人並不爭執向被上訴人貸款之事實，惟以前揭情詞置辯，
    茲就主要爭點分述如下：
(一)、系爭小額信用貸款契約，上訴人有無證明已撥款給山基公司
    ？系爭小額信用貸款契約是否已成立、生效？
    查，本件小額信用貸款申請書聲明事項四第1點載明：申請
    人瞭解並同意貴行（即被上訴人）於核准本貸款後，將貸款
    金額一次直接撥入上訴人指定受款廠商即訴外人山基公司所
    指定帳戶，被上訴人亦提出山基公司在上訴人銀行之開戶（
    帳號：000-000-0000000-0）明細查詢、山基公司收入傳票
    、被上訴人之山基公司存摺往來明細分戶帳、存摺交易存入
    整批作業查詢單、分期付款撥款日報表（本院卷第80至81頁
    ）等件證明確實已將上訴人之貸款撥入山基公司上開帳戶。
    次查，上開資料係連續記載之電腦資料，應無偽、變造之可
    能，應堪信實，上訴人對本院提示上開撥款記錄，亦表示無
    意見（本院卷第99頁背面），其徒以上開資料並無山基公司
    或被上訴人簽名確認辯稱被上訴人撥款金額不明云云，不足
    採信。況上訴人亦自承山基公司確曾提供服務不到二個月（
    見原審卷上訴人95年10月10日答辯狀第2頁倒數第3行），如
    山基公司未收受此筆撥款，自無可能提供上訴人電信服務，
    是上訴人辯稱消費借貸契約係要物契約，上訴人未能證明已
    撥款之事實，兩造間小額信用貸款契約未成立、生效云云，
    自非可採。
(二)、上訴人主張其未依契約約定審閱系爭小額信用貸款契約，契
    約應屬無效云云，是否有理由？
    按企業經營者與消費者訂立定型化契約前，應有30日以內之
    合理期間，供消費者審閱全部條款內容；中央主管機關得選
    擇特定行業，參酌定型化契約條款之重要性、涉及事項之多
    寡及複雜程度等事項，公告定型化契約之審閱期間，消費者
    保護法第11條之1第1項、第3項定有明文。惟上開規定於92
    年1月22日修正公布，其立法理由在於：維護消費者知的權
    利，使其於訂立定型化契約前，有充分了解定型化契約條款
    之機會。如消費者已有詳細審閱契約之機會，該條之保護目
    的已達，故消費者於簽約審閱契約條款內容之期間，雖未達
    規定期間，惟企業經營者未有妨礙消費者事先審閱契約之行
    為，消費者有充分了解契約條款之機會，且於充分了解後同
    意與企業經營者成立契約關係，基於其他考量而選擇放棄審
    閱期間者，要僅係消費者自行放棄權利，法無禁止拋棄之明
    文，則在現代私法自治及契約自由原則之下，並無不可。又
    上訴人所簽署之小額信用貸款申請書上之申請人聲明事項二
    記載：「申請人茲此聲明並確認已審閱本小額信用貸款申請
    書暨契約書（下稱貸款契約書）各條款內容至少五日以上且
    於完全瞭解並同意各項約定後始簽名或蓋章」等語，並特別
    於上開文字劃底線，該內容於簽名前即可輕易看見，上訴人
    實難推說不知，其抗辯被上訴人於其簽約時未給予合理契約
    審閱期間，難以採信，縱使屬實，惟被上訴人既未有妨礙上
    訴人事先審閱契約之行為，且上訴人於簽約前已有詳細審閱
    契約之機會，則上訴人主張系爭契約未給予其審閱期間，違
    反民法第14 8條、消費者保護法第11條之1規定，契約應屬
    無效云云，並無可採。
(三)、系爭契約「其它聲明事項」四、第1、2點之約定，是否違反
    民法第247條之1顯失公平，該部分約定為無效？
    上訴人主張兩造於小額貸款契約「其它聲明事項」四、第1
    、2點約定「申請人瞭解並同意申請人與山基電信股份有限
    公司（下稱「申請人指定受款廠商」）如有任何債權債務糾
    紛或其他法律上之責任，概與貴行（即被上訴人）無關……
    貴行與申請人指定受款廠商間亦無委任、代理、合夥關係…
    …，申請人指定受款廠商不履行債務或停止提供商品或服務
    ，申請人應向申請人指定受款廠商主張權利，並不得以此作
    為拒繳任何應付貸款款項之抗辯」及「申請人瞭解申請人與
    申請人指定受款廠商間之任何約定對貴行（即被上訴人）無
    拘束力」，違反民法第247條之1規定，對申請人不利且顯失
    公平，應屬無效云云。核其內容，無非重申上訴人與山基公
    司間及上訴人與被上訴人間之契約關係各自獨立之意，而本
    於債之相對性原則，上訴人本即不得以其與山基公司間之契
    約所生抗辯事項對抗被上訴人，前述定型化契約條款實為對
    彼等三方間法律關係之具體說明，並無顯失公平之情形。況
    上訴人於與山基公司訂定契約時，本可選擇以其他方式（如
    現金）繳費，未必要以向被上訴人貸款之方式為之，若上訴
    人不以貸款之方式繳款，則當上訴人與山基公司發生終止合
    約之情形時，其僅能向山基公司主張權利，而須自行承擔山
    基公司倒閉之風險。準此，上訴人應承擔之風險不因現以貸
    款方式繳納而轉由被上訴人承擔，是以系爭消費借貸契約上
    開約定，並無加重上訴人責任或對上訴人有重大不利益之情
    形，自無違反民法第247條之1規定而歸於無效之可言，上訴
    人辯稱該契約無效云云，並不足採。
(四)、上訴人主張系爭小額信用貸款契約，乃其受被上訴人詐欺所
    為，違反民法第92條規定，應屬無效，是否有理由？
    查本件上訴人購買山基公司之商品而向被上訴人申請貸款，
    該申請書、約定書上均載明「申請人向遠東商銀貸款」之意
    旨，被上訴人僅係立於資金貸款者之銀行地位與上訴人締約
    ，至於上訴人與山基公司間電信服務契約是否合理、公平，
    以及利潤能否獲取，均與上訴人與被上訴人間之借貸關係無
    涉，上訴人因被上訴人與山基公司之合作關係而使上訴人得
    向被上訴人申請貸款並享有分期付款之利益，貸款之內容本
    身並無任何詐術性質，上訴人與山基公司訂立電信服務契約
    是否可以獲取利潤、山基公司是否能穩定、持續提供服務，
    應係上訴人自行評估後，本於契約自由原則而決定是否與山
    基公司成立電信服務契約，自不能因山基公司倒閉即認上訴
    人係受被上訴人詐欺而訂立本件貸款契約。此外，上訴人就
    其受詐欺一節復未舉證以實其說，所辯其因受詐欺而撤銷系
    爭契約之意思表示，於法無據。
(五)、系爭小額信用貸款契約是否有違反民法第106條禁止雙方代
    理之規定，對上訴人不生效力？山基公司與被上訴人有無合
    夥、履行輔助人之關係？有無民法第224條、第217條與有過
    失規定之適用？
    本件消費借貸乃上訴人向山基公司購買3G省錢專案，由山基
    公司之經辦人員協助上訴人向被上訴人申請小額信用貸款，
    被上訴人僅為資金融通之提供，從小額信用貸款申請書內容
    觀之，上訴人係申請人，山基公司僅為本件貸款申請人指定
    之受款廠商，並無代理之形式，亦非被上訴人之履行輔助人
    或合夥人，此由上訴人親自簽名於申請書上，山基公司亦未
    表明代理或輔助被上訴人與上訴人訂立信用貸款契約，甚且
    契約聲明事項四、第1點載明被上訴人與受款廠商山基公司
    間無委任、代理、合夥關係等語亦可證明，是本件並無雙方
    代理、履行輔助人或合夥人訂立契約之情形，上訴人亦未舉
    證上開事項，其主張系爭貸款契約為雙方代理，對其不生效
    力或山基公司為被上訴人之履行輔助人，被上訴人與有過失
    ，山基公司與被上訴人有合夥關係云云，均屬無據，難以採
    信。
(六)、上訴人得否以得對抗山基公司之事由，主張山基公司將債權
    讓與被上訴人，而對抗被上訴人？
    本件上訴人為向山基公司購買商品，向被上訴人申請貸款，
    基於債之關係相對性原則，上訴人與山基公司間之電信服務
    契約，與兩造間之貸款契約互相獨立，並不因上訴人與山基
    公司間之契約關係已經解除，山基公司未依約提供服務，而
    影響兩造間貸款契約之效力，上訴人自不得以對抗山基公司
    之事由，對抗被上訴人。又被上訴人與山基公司間之合作協
    議書肆、第三、四條約定：「當申請人要求中止契約時，乙
    方（即山基公司）須通知甲方（即被上訴人），並優先將應
    退費金額用以償還申請人於甲方貸款之餘額；若因乙方之因
    素而導致申請人要求中止契約或拒付剩餘之貸款本金時，乙
    方願無條件就所收取貸款之範圍，償還申請人在甲方所貸款
    之餘額」，細繹其文意，僅是被上訴人與山基公司約定當山
    基公司之客戶（即上訴人）因可歸責於山基公司之事由，中
    止與山基公司間之契約，或拒絕向被上訴人清償借款時，為
    確保被上訴人之借款債權，山基公司願在其受領自被上訴人
    撥付至該公司帳戶之貸款金額範圍內，優先將應退費金額或
    所收取貸款之範圍優先清償該公司客戶（即上訴人）對被上
    訴人之欠款而已，被上訴人並無表示免除上訴人債務之意思
    ，尚難遽認該條款為免責債務承擔約款。再者，系爭合作協
    議書第貳項第12點約定：「經申請人（即客戶，如上訴人）
    提出交易中止之申請時，一律視同貸款契約到期，乙方（即
    山基公司）須於申請中止手續完成日起算7日內就其所應退
    費之額度償還申請人於甲方（即被上訴人）之貸款餘額，不
    足額部份由申請人於15日內繳清」等語，足見山基公司將應
    退費之額度償還被上訴人後若有不足，仍應由上訴人償還，
    益證上訴人終止與山基公司之契約時，被上訴人並無因此免
    除上訴人借款債務之意。準此，應認系爭合作協議書第肆項
    第4點之約定，其性質為重疊之債務承擔，而非民法第300
    條規定之免責債務承擔，上訴人並未因被上訴人與山基公司
    間前述重疊債務承擔之約定，而脫離系爭消費借貸契約，就
    其對被上訴人所負之借款債務，仍應與山基公司各負給付之
    責（最高法院49年台上第2090號、23年上字第1377號判例意
    旨參照）。故上訴人辯稱其得以得對抗山基公司之事由，對
    抗被上訴人云云，並不足採。
六、綜上所述，被上訴人主張依據消費借貸契約之法律關係，請
    求上訴人給付尚欠之借款本金12萬7,554元，及自95年1月16
    日起至清償日止，按年息18.25％計算之違約金，為有理由
    ，應予准許。原審就上開應准許部分，為上訴人敗訴之判決
    ，並依職權為假執行之宣告，並無不合，上訴意旨仍執前詞
    指摘原判決不當，求予廢棄改判，為無理由，應駁回其上訴
    。
七、本件事證已臻明確，兩造其餘主張及舉證，經本院斟酌後，
    認均不足以影響本判決之結果，自無一一詳予論駁之必要，
    併此敘明。
八、據上論結，本件上訴為無理由。依民事訴訟法第436條之1第
    3項、第449條第1項、第463條、第78條，判決如主文。
中    華    民    國    97    年    7     月    29    日
                民事第六庭  審判長法  官  張競文
                                  法  官  陳文正
                                  法  官  楊晉佳
以上正本係照原本作成。
本件不得上訴。
中    華    民    國    97    年    7     月    29    日
                                  書記官  朱俶伶


司法院資訊處製作；財團法人民間司法改革基金會備份。
